臺灣臺北地方法院民事判決
110年度建字第92號
原      告  廖珮綸  

訴訟代理人  李庭綺律師
            蔡淳宇律師
被      告  閻藝竹  

上列當事人間請求損害賠償等事件，經臺灣新北地方法院以110
年度訴字第24號裁定移送前來，本院於民國110年10月5日言詞辯
論終結，判決如下：
    主      文
被告應給付原告新臺幣伍拾貳萬捌仟伍佰伍拾陸元，及其中新臺
幣伍拾貳萬壹仟肆佰參拾壹元部分自民國一百一十年八月二日起
至清償日止，其中新臺幣柒仟壹佰貳拾伍元部分自民國一百一十
年八月二十五日起至清償日止，按週年利率百分之五計算之利息
。
原告其餘之訴駁回。
訴訟費用由被告負擔百分之九十七，餘由原告負擔。
本判決原告勝訴部分於原告以新臺幣壹拾捌萬元為被告供擔保後
，得假執行。
原告其餘假執行之聲請駁回。
    事實及理由
壹、程序部分：
一、按因契約涉訟者，如經當事人定有債務履行地，得由該履行
    地之法院管轄，民事訴訟法第12條定有明文。經查，本件被
    告雖籍設於新北市板橋區，惟原告係依承攬及不當得利之法
    律關係提起本訴，依兩造間工程承攬合約書之記載，本件債
    務履行地位於本院轄區之臺北市中正區（見臺灣新北地方法
    院110年度訴字第24號卷《下稱新北地院卷》第57頁），是依
    首開規定，本院就本件訴訟自有管轄權，合先敘明。
二、次按訴狀送達後，原告不得將原訴變更或追加他訴；但請求
    之基礎事實同一者、擴張或減縮應受判決事項之聲明者，不
    在此限，民事訴訟法第255條第1項第2、3款定有明文。查原
    告起訴時原聲明請求：被告應給付原告新臺幣（下同）53萬
    6,431元及自起訴狀繕本送達翌日起至清償日止，按週年利
    率5%計算之利息（見新北地院卷第11頁）；嗣於民國110年8
    月24日當庭變更聲明為：「被告應給付原告54萬3,556元，
    暨其中53萬6,431元部分自起訴狀繕本送達翌日起，其中7,1
    25元部分自110年8月25日起至清償日止，按週年利率5%計算
    之利息。」（見本院卷第131頁），並於110年9月9日具狀增
    加請求宣告假執行之聲請（見本院卷第151頁）。經核原告
    所為變更請求金額及利息部分，係屬擴張應受判決事項之聲
    明；其追加假執行之聲請亦與原起訴請求主張所依據之基礎
    事實同一，均與前揭規定相符，應予准許。
三、被告未於言詞辯論期日到場，核無民事訴訟法第386條所列
    各款情形，爰依原告聲請，由其一造辯論而為判決。
貳、實體部分：
一、原告主張：
　㈠伊為重新裝潢門牌號碼臺北市○○區○○○路0段000號11樓15室房
    屋（下稱系爭房屋），於108年8月4日、同年10月19日分別
    與被告簽立設計委託契約（下稱系爭設計契約）、工程承攬
    合約書（下稱系爭承攬契約），由被告負責設計並施作系爭
    房屋之裝修工程（下稱系爭工程），其中約定設計服務費用
    為4萬7,500元（以下均未稅），惟日後如仍由被告承攬施作
    系爭工程，則免計階段五之施工督導費用計7,125元；施作
    工程部分則約定總價為135萬7,800元（含追加工程27萬5,80
    0元），工期自108年10月19日起至109年1月19日止。嗣伊於
    系爭工程期間已陸續支付被告共計124萬7,550元工程款，然
    被告不僅未依約在系爭房屋內監工，對伊提出之多處工程瑕
    疵亦視若無睹，甚至無故遲延工程進度，經伊向社團法人台
    灣住宅品質消費者保護協會（下稱住保會）申請調處後，雙
    方於109年4月22日另行簽立協議書（下稱系爭協議書），除
    合意終止系爭承攬契約外，被告並同意以住保會之鑑定結果
    進行工程結算，鑑價費用由雙方各負擔50%，且同意賠償伊
    系爭工程遲延費用1萬5,000元，並願協助伊處理系爭房屋之
    施工許可證展延或終止等行政事宜。
　㈡嗣經住保會鑑定後，認定系爭工程現況之施工價值為97萬0,6
    69元，並有如附表所示瑕疵項目之非重大瑕疵修補費用6萬2
    ,500元、瑕疵重大須重新施作費用5萬9,500元，且因被告於
    系爭工程安裝之冷氣型號與兩造約定不符，二者間之價差為
    1萬7,050元，伊並依民法第494條規定主張減價收受，故被
    告除應依民法第179條規定退還溢領之工程款差額27萬6,881
    元【計算式：124萬7,550元－97萬0,669元＝27萬6,881元】、
    系爭設計契約約定之施工督導費用7,125元及冷氣差額1萬7,
    050元外，另應依同法第495條第1項規定賠償伊所受上開瑕
    疵損害6萬2,500元、5萬9,500元。又兩造於109年4月22日終
    止系爭承攬契約時，被告已遲延58日，致伊須另向系爭房屋
    所屬管委會繳納社區清潔費1萬5,000元，此部分被告應依民
    法第502條第1項對伊負賠償之責；且依系爭協議書之約定，
    被告另須給付伊鑑定費用5萬5,000元之50%即2萬7,500元以
    及系爭工程遲延費用1萬5,000元。此外，因伊有委請被告協
    助處理裝修、結構技師等專業簽證事宜，並給付專業簽證費
    用6萬3,000元，惟被告迄未提供任何設計圖供主管機關查核
    ，導致系爭房屋迄今仍無法取得完工證明並向主管機關申請
    備查，故於系爭承攬契約終止後，被告亦應依民法第227條
    、第231條及第544條等規定賠償伊所受上開數額之損害。綜
    上，被告共應給付伊54萬3,556元【計算式：27萬6,881元＋7
    ,125元＋1萬7,050元＋6萬2,500元＋5萬9,500元＋1萬5,000元＋2
    萬7,500元＋1萬5,000元＋6萬3,000元＝54萬3,556元】等語。
　㈢爰依兩造間系爭協議書第3條、第6條、第7條之約定，系爭設
    計契約第6條第2項之約定，及民法第179條、第494條、第49
    5條第1項、第502條第1項、第227條、第231條、第544條之
    規定，求為判決：⒈被告應給付原告54萬3,556元，暨其中53
    萬6,431元部分自起訴狀繕本送達翌日起至清償日止，其中7
    ,125元部分自110年8月25日起至清償日止，按週年利率5%計
    算之利息。⒉原告願供擔保請准宣告假執行。
二、被告未於言詞辯論期日到場，亦未提出書狀作何聲明或陳述
    。
三、本院得心證之理由：
  ㈠經查，原告主張之上開事實，業據其提出系爭設計契約、系
    爭承攬契約、住保會109年4月8日調處書、保固大樓施工清
    潔費結算收據、系爭協議書、住保會109年9月26日住保字第
    000000000號鑑定報告書、臺北北門郵局第3281號存證信函
    、兩造間通訊對話紀錄、冷氣現場照片、機型RAS-50SK1之
    冷氣網路價格查詢資料、鑑定費用收據及臺北市政府都市發
    展局110年1月5日北市都建字第1093086431號函等件為證（
    見新北地院卷第31至185頁；本院卷第165至167頁），核屬
    相符。而被告已於相當時期受合法通知，卻未於言詞辯論期
    日到場，復未提出書狀作何爭執，自堪信原告上開主張之事
    實為真實。
　㈡按系爭設計契約第6條第2項：「本案工程之施工，日後倘委
    由乙方（即被告）承攬施作時，免計附件二之階段五之施工
    督導費用。」、系爭協議書第3條：「雙方同意就本工程報
    價單全品項申請住宅消保會進行鑑定，並同意就本工程瑕疵
    及減價收受以鑑定結果為準，不再為訴訟上之請求。」、第
    5條：「乙方（即被告）同意協助甲方（即原告）詢問、處
    理室內裝修施工許可證展延或終止等後續行政事宜，並於10
    9年4月29日前回覆甲方。」、第6條：「甲、乙雙方同意就
    鑑價金額各負擔50%。」、第7條：「甲方同意本工程之遲延
    費用為新台幣15,000元，未來不再就本工程遲延費用對乙方
    有任何訴訟上請求。」。查，本件原告既已將系爭工程交由
    被告承攬施作，則原告依系爭設計契約第6條第2項及民法第
    179條規定，請求被告退還溢領之施工督導費用7,125元，自
    屬有據；又依住保會所作之鑑定結果，可認系爭工程現況之
    施工價值為97萬0,669元，並有如附表所示瑕疵項目等修補
    費用，且因被告並未依約完成專業簽證事宜，致系爭房屋迄
    今仍無法取得完工證明並向主管機關申請備查，則原告依系
    爭協議書、民法第179條、第495條第1項、第227條、第231
    條及第544條等規定，請求被告返還溢領之工程款差額27萬6
    ,881元、冷氣差額1萬7,050元，並賠償如附表所示瑕疵項目
    之非重大瑕疵修補費用6萬2,500元、瑕疵重大須重新施作費
    用5萬9,500元、鑑定費用之半數2萬7,500元、系爭工程遲延
    費用1萬5,000元及專業簽證費用6萬3,000元，核屬有據。
　㈢至於按因可歸責於承攬人之事由，致工作逾約定期限始完成
    ，或未定期限而逾相當時期始完成者，定作人得請求減少報
    酬或請求賠償因遲延而生之損害，民法第502條第1項固有明
    文。惟原告既已依系爭協議書第7條約定請求被告賠償系爭
    工程遲延費用1萬5,000元，並約明未來不再就其餘遲延費用
    對被告為訴訟上之請求，則原告另請求被告賠償因系爭工程
    遲延所生社區清潔費1萬5,000元之損害，難認符合系爭協議
    書之約定，要非適法。
　㈣綜上，原告得請求被告給付52萬8,556元【計算式：7,125元＋
    27萬6,881元＋1萬7,050元＋6萬2,500元＋5萬9,500元＋2萬7,50
    0元＋1萬5,000元＋6萬3,000元＝52萬8,556元】。
四、綜上所述，原告請求被告給付52萬8,556元，及其中52萬1,4
    31元部分自起訴狀繕本送達（見本院卷第111頁，本院於110
    年7月12日將公示送達公告黏貼於本院公告處及登載於司法
    院網站，經過20日於同年8月1日晚間24時發生送達效力）之
    翌日即110年8月2日起至清償日止，其中7,125元部分自110
    年8月25日起至清償日止，按週年利率5%計算之利息，為有
    理由，應予准許；逾此範圍之請求，則無理由，應予駁回。
    又原告就前開勝訴部分，陳明願供擔保聲請宣告假執行，核
    無不合，爰酌定相當之擔保金額，予以准許。至原告就敗訴
    部分所為假執行之聲請，因訴之駁回而失所依據，不予准許
    。
五、訴訟費用負擔之依據：民事訴訟法第79條。　　　
中　　華　　民　　國　　110 　年　　10　　月　　15　　日
                  工程法庭    法  官    石珉千
以上正本係照原本作成。
如對本判決上訴，須於判決送達後20日內向本院提出上訴狀。如
委任律師提起上訴者，應一併繳納上訴審裁判費。
中　　華　　民　　國　　110 　年　　10　　月　　15　　日
　　　　　　　　　            書記官    徐嘉霙

附表：原告主張之瑕疵項目與修補費用
項次 名稱 非重大瑕疵修補費用（新臺幣） 重大瑕疵重新施作費用（新臺幣） 三 泥作工程   7 洗手壁磚（材料）（浴缸主牆-西班牙進口六角花磚）含損料  59,500元 12 浴缸砌磚 工資材料 13,000元  四 水電工程   15 新增洗衣機專用迴路（220V歐規）因應業主需求新增 5,900元  五 木作工程    其他品項   2 浴室鏡櫃（防水發泡板） 1,500元  4 人造石檯面結構（木作）（使用木作結構需增加支撐腳） 1,500元  5 木作支撐腳（含噴漆） 3,200元  六 系統櫃工程   1 玄關鞋櫃（吊櫃＋下櫃） 1,500元  10 抽油煙機（喜特麗全隱藏式） 9,000元  11 烘碗機（喜特麗60CM寬） 8,800元  七 油漆工程   2 天花板水泥漆 2,300元  4 牆壁水泥漆 2,300元  十四 追加款項   1 空調工程 13,500元   總計 62,500元 59,500元